【裁判字號】    98,裁聲,88
【裁判日期】    980813
【裁判案由】    聲請證據保全
【裁判全文】
最  高  行  政  法  院  裁  定
                                      98年度裁聲字第88號
聲  請  人  甲○○
            乙○○
上列聲請人因與相對人臺北縣政府間建築法事件，聲請證據保全
，本院裁定如下：
    主  文
聲請駁回。
聲請訴訟費用由聲請人負擔。
    理  由
一、按「證據有滅失或礙難使用之虞，或經他造同意者，得向法
    院聲請保全…」、「…應保全證據之理由應釋明之」、「釋
    明事實上之主張者，得用可使法院信其主張為真實之一切證
    據，但依證據之性質不能即時調查者，不在此限。」，行政
    訴訟法第176條、民事訴訟法第368條第1項前段、第370條、
    第284條定有明文。
二、本件聲請意旨略以：聲請人乙○○申請於臺北縣板橋市○○
    路○段190號1、2樓間設置正面式「光陽機車三陽機車YAMAHA
    」招牌廣告（下稱系爭廣告招牌），經相對人書面審查後，
    以民國（下同）94年12月14日北府工使字第0940823463號函
    復：「…本府准予辦理…二、經審核本案申請書卷內所附相
    關文件符合規定，請臺端依送審書圖辦理施作，並於發文日
    起20日內依核准圖說施工完竣，另請將許可證字號『94廣使
    字第0273號』標示於招牌面左下角、右下角或明顯處所，再
    向本府工務局申請查驗，逾期本許可函作廢無效。」（下稱
    核准函），嗣系爭廣告招牌完成後，相對人於94年12月30日
    現場查驗，以系爭廣告招牌與原申請核准之書圖不相符，乃
    以95年1月5日北府工使字第0950009619號函（下稱原處分）
    知聲請人乙○○撤銷原核准函，聲請人不服，循序提起行政
    訴訟，經本院以98年度判字第440號（下稱原確定判決）駁
    回上訴，聲請人復對原確定判決提起再審之訴，主張原確定
    判決及本院98年度裁字第153號裁定均已送達兩造，相對人
    會湮滅證據（即強制執行拆除現存該訴訟標的招牌）以圓其
    謊言等語。
三、經查，聲請人乙○○並未對其聲請保全證據之理由為釋明，
    與首揭規定之要件不符，其聲請證據保全，自屬於法不合；
    至聲請人甲○○係聲請人乙○○之房東，並非設置系爭廣告
    招牌之申請人，亦非相對人所為原核准函及原處分之處分相
    對人或利害關係人，縱使系爭廣告招牌有滅失或礙難使用之
    虞，對其權利及法律上利益亦無影響，是其本件聲請保全證
    據，亦非合法。
四、據上論結，本件聲請為不合法，依行政訴訟法第104條，民
    事訴訟法第95條、第78條、第85條第1項前段，裁定如主文
    。
中    華    民    國    98    年    8     月    13    日
                    最高行政法院第七庭
                        審判長法官  藍  獻  林
                              法官  廖  宏  明
                              法官  張  瓊  文
                              法官  姜  素  娥
                              法官  林  文  舟
以  上  正  本  證  明  與  原  本  無  異
中    華    民    國    98    年    8     月    13    日
                              書記官  賀  瑞  鸞


司法院資訊處製作；財團法人民間司法改革基金會備份。
